臺灣高雄地方法院民事裁定
108年度消債清字第46號
聲  請  人  林惠香  
0000000000000000

代  理  人  黃勇雄律師
上列當事人因消費者債務清理事件聲請清算，本院裁定如下：
    主  文
聲請人林惠香自中華民國一百零八年五月七日下午四時起開始清
算程序。
命司法事務官進行本件清算程序。
    理  由
一、聲請意旨略以：伊無力清償債務，曾向本院聲請調解但不成
    立，爰聲請准予清算等語。
二、按「債務人不能清償債務或有不能清償之虞者，得依本條例
    所定更生或清算程序，清理其債務。」消費者債務清理條例
    （下稱本條例）第3 條定有明文。衡以消費者與金融機構間
    債之關係之發生，係依契約自由原則及相互間之信賴為基礎
    ，此為社會經濟活動得以維繫及發展之重要支柱，債務人經
    濟窘迫，固不應任其自生自滅，債權人一方之利益，仍不能
    因之摒棄不顧。是債務人於協商程序中，自應本於個人實際
    財產及收支狀況，依最大誠信原則，商討解決方案。如終究
    不能成立協商，於聲請更生或清算時，法院審酌上開條文所
    謂「不能清償或有不能清償之虞」，應綜衡債務人全部收支
    、信用及財產狀況，評估是否因負擔債務，而不能維持最基
    本之生活條件；所陳報之各項花費，是否確屬必要性之支出
    ；如曾有協商方案，其條件是否已無法兼顧個人生活之基本
    需求等情，為其判斷之準據。
三、經查：
㈠、聲請人於民國105年度至106年度申報所得各為新臺幣（下同
    ）1,811元、1,939元，名下無財產，有民間全民電視股份有
    限公司股票1,000股、中國人造纖維股份有限公司股票767股
    ，原有新光人壽保單，惟保單號碼0000000000號保單業於10
    5年4月11日解約，於4月13日領回澳幣1,249.34元，0000000
    000號保單於103年10月30日變更要保人為聲請人之子顏國書
    ，惟業於106年3月19日解約，無解約金，0000000000號保單
    解約為5,698元，然於103年10月30日已變更要保人為顏國書
    ，0000000000號保單部分，要保人為顏國書，且已於106年4
    月17日解約，由顏國書領取解約金；又聲請人自陳於106年1
    月起受雇妹妹林惠美，於高雄市○○區○○路00號騎樓販賣豆花
    ，週領2,250元，每月共計9,000元，前於104年5月4日領取2
    17,750元勞保老年一次給付，現每月領取3,628元國民年金
    遺屬年金，未領取其他補助，成年子女亦未給付扶養費等情
    ，有財政部高雄國稅局105年至106年綜合所得稅各類所得資
    料清單及財產歸屬資料清單【本院107年度司消債調字第609
    號卷（下稱調卷）第11至13頁】、財產及收入狀況說明書（
    調卷第3頁）、債權人清冊（調卷第4頁）、戶籍謄本（本案
    卷第21頁）、勞工保險被保險人投保資料表（調卷第14頁）
    、個人商業保險查詢結果表（本案卷第49頁）、財團法人金
    融聯合徵信中心前置協商專用債權人清冊（調卷第6至8頁）
    、信用報告（調卷第9至10頁）、臺灣集中保管結算所股份
    有限公司函（本案卷第34至43頁）、民間全民電視股份有限
    公司函（本案卷第18頁）、高雄市政府社會局函（本案卷第
    19頁）、高雄市政府都市發展局函（本案卷第17頁）、收入
    切結書（調卷第15頁、本案卷第22頁）、豆花攤位照片（本
    案卷第60頁）、聲請人108年4月1日補正狀（本案卷第20頁
    ）、勞保局已領老年給付證明（本案卷第27頁）、勞動部勞
    工保險局函（本案卷第44頁）、存簿（本案卷第23至25頁、
    第29至32頁）、新光人壽保險股份有限公司陳報狀（本案卷
    第45至46頁）等附卷可參。則在別無其他資料可認聲請人有
    其他收入之情形下，以其自陳每月收入加計每月領取之遺屬
    年金共計12,628元（計算式：9,000＋3,628＝12,628）核算現
    在償債能力之基礎，堪認妥適。
㈡、關於聲請人個人日常必要支出部分，按債務人必要生活費用
    ，以最近一年衛生福利部或直轄市政府所公告當地區每人每
    月最低生活費一點二倍定之，本條例第64條之2第1項定有明
    文。本院參酌衛福部社會司所公告108年度高雄市最低生活
    費為13,099元，則聲請人每月最低生活所必需除有特殊情形
    並有證據證明者外，自宜以此之1.2倍即15,719元為度，始
    得認係必要支出。又聲請人陳稱住於娘家，客觀上無房屋費
    用支出，故於計算聲請人個人每月必要生活費時，即應自前
    開已包括聲請人居住費用在內之每月最低生活費用中，扣除
    相當於房租支出所佔比例（大約為24.36％）。依此計算結果
    ，聲請人每月之必要生活費應以11,890元為準【計算式：15
    ,719－（15,719×24.36%）＝11,890】。聲請人主張每月必要
    支出約9,919元，低於本院計算之基準，尚屬合理。
㈢、綜上所述，聲請人目前每月平均收入為12,628元，扣除必要
    生活費9,919元後，尚餘2,709元。而聲請人目前負債總額為
    13,460,018元（調卷第23至26頁、第30頁，包括：土地銀行
    、台灣企銀、台新銀行、台灣金聯資產管理股份有限公司）
    ，以上開餘額按月攤還結果，至少約須414年（計算式：13,
    460,018÷2,709÷12＝414）始能清償完畢，堪認聲請人確有不
    能清償債務之情事。從而，聲請人向本院聲請清算，應予准
    許，並命司法事務官進行本件清算程序。
四、依本條例第11條第1 項、第83條第1 項、第16條第1 項，裁
    定如主文。
中　　華　　民　　國　 108　　年　　5 　　月　　7 　　日
              　　民事庭　　法　　　官　沈建興
以上正本係照原本作成。
本裁定不得抗告。
中　　華　　民　　國　 108　　年　　5 　　月　　7 　　日
  　                        書記官　胡美儀